【裁判字號】    98,訴,105
【裁判日期】    980325
【裁判案由】    偽造文書
【裁判全文】
臺灣臺北地方法院刑事判決               98年度訴字第105號
公  訴  人  臺灣臺北地方法院檢察署檢察官
被      告  丁○○
                    （另案於臺灣桃園女子監獄執行中）
選任辯護人  徐方齡律師
上列被告因偽造文書等案件，經檢察官聲請以簡易判決處刑（97
年度偵字第19972號），本院認為不宜以簡易判決處刑（98年度
簡字第122號），改依通常程序審理，被告就被訴事實為有罪之
陳述，經本院合議庭裁定進行簡式審判程序，並判決如下：
    主  文
丁○○共同行使偽造私文書，足以生損害於他人，累犯，處有期
徒刑伍月，如易科罰金，以新臺幣壹仟元折算壹日，減為有期徒
刑貳月又拾伍日，如易科罰金，以新臺幣壹仟元折算壹日。偽造
之廢機動車輛讓渡切結書車主聯壹紙、廢機動車輛讓渡切結書存
根聯及會計師聯上偽造之「甲○○」署名貳枚，均沒收。
    犯罪事實
一、丁○○於民國93年間，因施用毒品案件，於93年6月25日，
    經臺灣板橋地方法院以93年度簡字第2512號判處有期徒刑6
    月，並於93年7月30日確定，而於93年8月27日易科罰金執行
    完畢。猶不知悔改，其於95年8月中旬，住在臺北市○○區
    ○○路1段350之1號大樓，因拖吊業者丙○○（業經檢察官
    為不起訴處分確定）透過徐兆旭及楊宗福介紹認識丁○○，
    得知該大樓地下室有多部車待拖吊報廢，丙○○並於95年8
    月22日下午某時許，駕駛拖吊車前往上址，拖吊乙○○所有
    原登記於其配偶沈美玲名下（於95年8月間業已死亡），於
    94年10月27日遭臺北市監理所註銷之車牌號碼GU-0832號，
    由外觀辨識為廢棄車輛之自用小客車，本欲拖吊至回收廠回
    收，惟收購廢棄車輛需提出相關證明文書，經丙○○聯繫收
    購廢棄車輛之家泰有限公司（下稱家泰公司）後，得知該車
    輛回收可收取新臺幣（下同）6,500元，遂聯繫丁○○，並
    表示願提出其中2,500元作為酬金惟需提出相關證明文書，
    丁○○與丙○○為領取上開車輛回收報廢金，竟共同基於意
    圖為自己不法之所有及行使偽造私文書之犯意聯絡，明知丁○○當時已遭通緝，由丙○○向丁○○表示可以填寫廢機動
    車輛讓渡切結書代替證明文件，並由丁○○在不知情之戊○○所經營之機車行內，於上開由丙○○提出之空白切結書存
    根聯上偽造「甲○○」署名後，而偽造「甲○○」署名1枚
    ，並書立不實之Ｚ000000000 號之國民身分證統一編號及門
    號為0000000000號之行動電話號碼（因複寫關係於會計師聯
    、車主聯同時偽造「甲○○」署名共2枚），表示係由「甲○○」同意上開車輛回收事宜，交由丙○○收執後並當場收
    取2,500元，再由丙○○依據清理上開車內時所取得之原車
    主沈美玲92年至93年間保險卡內容，填妥該切結書上之車種
    、廠牌、引擎號碼、牌照號碼等資料後，連同上開保險卡，
    持向家泰公司行使經偽造之廢機動車輛讓渡切結書3聯（存
    根聯、會計師聯、車主聯），使家泰公司誤認上開車輛確係
    取得車主同意報廢，因而陷於錯誤，交付6,500元與丙○○
    ，而足生損害於家泰公司、甲○○及乙○○。
二、案經臺灣臺北地方法院檢察署檢察官自動檢舉簽分後偵查聲
    請以簡易判決處刑，本院認為不宜以簡易判決處刑，改依通
    常程序審理。
    理  由
一、本件被告所犯非死刑、無期徒刑、最輕本刑為3年以上有期
    徒刑之罪，或高等法院管轄第一審之案件，被告於本院準備
    程序中，就被訴事實為有罪之陳述，經告以簡式審判程序之
    旨，並聽取檢察官、被告、辯護人之意見後，本院裁定進行
    簡式審判程序，是本件之證據調查，依刑事訴訟法第273條
    之2規定，不受同法第159條第1項、第161條之2、第161條之
    3、第163條之1及第164條至第170條規定之限制，合先敘明
    。
二、上揭犯罪事實，業據被告丁○○於本院審理時自白不諱（見
    98年度訴字第105號卷第36頁背面、第75頁背面、96年度易
    字第669號卷第83頁背面），核與證人即被害人乙○○證述
    情節大致相符（見95年度偵字第19426號卷第14至16頁、95
    年度偵字第21627號卷第33至35頁），此外，並有證人丙○○、戊○○證述綦詳（見95年度偵字第19426號卷第17至20
    頁、第53至55頁、97年度偵字第19972號卷第4至6頁、第13
    至14頁、98年度訴字第105號卷第59至66頁），另有車牌號
    碼GU-0832車籍作業系統查詢、廢機動車輛讓渡切結書、家
    泰有限公司95年9月28日桃家字第0950928001號函及所附資
    料可資佐憑（見95年度偵字第19426號卷第31頁、第58頁、
    第64至66頁），上開補強證據已足資擔保被告所為之上開任
    意性自白之真實性，是本案事證已明確，被告犯行洵堪認定
    ，應予依法論科。
三、按刑法第217條所稱之「偽造署押」，係指行為人冒用本人
    名義在文件上簽名或為民法第三條第三項所稱指印之類似簽
    名行為（最高法院80年台非字第277號判決意旨可資參照）
    。故倘行為人以簽名之意，於文件上簽名，且該簽名僅在表
    示簽名者個人身分，以作為人格同一性之證明，除此之外，
    再無任何其他用意者，即係刑法上所稱之「署押」；然若於
    作為人格同一性之證明之外，尚有其他法律上之用意者（例
    如表示收受某物之用意而成為收據之性質、表示對於某事項
    為同意之用意證明），即應該當刑法上之「文書」。被告於
    廢機動車輛讓渡切結書上偽簽「甲○○」之署名，因該文件
    本有「甲○○」同意讓渡廢機動車之意思表示之法律上用意
    證明，當屬刑法上之私文書，被告偽造後復由丙○○持以行
    使後，經家泰公司誤認係有權處分而交付6,500元與丙○○
    ，此部分係犯刑法第216條、第210條之行使偽造私文書罪、
    第339條第1項之詐欺取財罪。此部分被告偽造署押之行為，
    為偽造私文書之階段行為，而偽造私文書之低度行為，復為
    行使之高度行為所吸收，均不另論罪。而被告就上開犯行，
    與證人丙○○間有犯意聯絡及行為分擔，為共同正犯，此亦
    可據證人丙○○於本院審理時所證稱，「當時只稱呼他陳姐
    」、「（問：在拖吊上開福特嘉年華車子的當天，是否有拿
    車內東西給戊○○？）有。一些廢棄之釣具。」、「（問：
    你稱呼被告為陳姐，但是她在切結書上卻是簽【甲○○】，
    當時沒有覺得很奇怪？）這部分我本來沒有講，是因為先前
    被告跟我說她有被通緝」、「她姓什麼叫什麼我也不知道，
    她只有說她姓陳，因為她說她通緝，我也不敢再問，也不敢
    叫他提出什麼證明文件，就直接叫他簽切結書給我。」、「
    （問：她簽的時候，你是否在場？有，我有看到她在簽。」
    、「（問：你如何取得這些釣具？）就是車上之垃圾，當時
    車門沒有鎖，垃圾堆到車門沒有辦法關。」、「因為已經把
    那些垃圾清理出來，我打電話才請丁○○下來。」等語可悉
    ，是聲請簡易判決處刑意旨雖認證人丙○○係受詐欺而交付
    2,500元與被告，而汽車保險證係由被告提出，然則證人乙○○已證稱，汽車證件資料係放置於車上，而證人丙○○復
    能填載相關車籍資料，果若被告有意詐欺證人丙○○，何以
    不直接填寫所提出之沈美玲保險證上年籍資料、偽造「沈美
    玲」之署名即可，反而填寫客觀上明顯與保險資料不符之「
    甲○○」之姓名，是該保險證應係證人丙○○於清理車輛過
    程中取得，是聲請簡易判決處刑意旨此部分應有誤認，併予
    敘明。又被告所為雖成立行使偽造私文書及詐欺取財二罪，
    惟其乃以行使偽造廢機動車輛讓渡切結書作為實施詐術之方
    式，於客觀上僅有一行為，為想像競合，從較重之行使偽造
    私文書罪處斷，聲請簡易判決處刑意旨認此部分為數罪，而
    應予分論併罰，亦屬有誤。查被告有上述前案紀錄，有臺灣
    高等法院被告前案紀錄表在卷可稽，其受有期徒刑執行完畢
    後，5年以內故意再犯本件有期徒刑以上之罪，為累犯，應
    依刑法第47條第1項規定加重其刑。爰審酌被告素行、本件
    犯罪動機、目的、手段、犯罪所得非鉅，然其所為有害於社
    會正常經濟交易之進行，於犯後終能坦承犯行，態度尚佳，
    被害人乙○○亦表示願原諒被告等一切情狀，量處如主文所
    示之刑，並諭知易科罰金之折算標準。
四、又被告犯罪在96年4月24日以前，且本案查無中華民國九十
    六年罪犯減刑條例所定不予或不得減刑之情形，爰依同條例
    第2條第1項第3款規定減輕其刑，並依同條例第7條、第9條
    規定，諭知其減得之刑及易科罰金之折算標準。末以，卷附
    廢機動車輛讓渡切結書車主聯原本（見95年度偵字第19426
    號卷第58頁），係共犯丙○○所提出，且供本案犯罪所用之
    物，業據被告供明在卷，爰依刑法第38第1項第2款規定宣告
    沒收，至其上偽造之「甲○○」署名1枚，因附隨於上開切
    結書而經宣告沒收，故不另為沒收之諭知；另於廢機動車輛
    讓渡切結書存根聯、會計師聯，因以交付行使而非屬被告或
    共犯所有之物，亦不另為沒收之諭知，惟其上之「甲○○」
    署名2枚，仍應依刑法第219條規定沒收，併此敘明。
據上論斷，應依刑事訴訟法第273條之1第1項、第299條第1項前
段，刑法第28條、第216條、第210條、第339條第1項、第55條、
第47條第1項、第41條第1項前段、第219條、第38條第1項第2款
，刑法施行法第1條之1，中華民國九十六年罪犯減刑條例第2條
第1項第3款、第7條、第9條，判決如主文。
本案經檢察官杜慧玲到庭執行職務
中    華    民    國    98    年    3     月    25    日
                  刑事第十庭    法  官  呂煜仁
上正本證明與原本無異。
如不服本判決應於收受送達後10日內向本院提出上訴書狀，並應
敘述具體理由；其未敘述上訴理由者，應於上訴期間屆滿後20日
內向本院補提理由書（均須按他造當事人之人數附繕本）「切勿
逕送上級法院」。告訴人或被害人如對於本判決不服者，應具備
理由請求檢察官上訴，其上訴期間之計算係以檢察官收受判決正
本之日期為準。
                                書記官  曹尚卿
中    華    民    國    98    年    3     月    25    日
附錄法條：
中華民國刑法第210條
（偽造變造私文書罪）
偽造、變造私文書，足以生損害於公眾或他人者，處5年以下有
期徒刑。
中華民國刑法第216條
（行使偽造變造或登載不實之文書罪）
行使第210條至第215條之文書者，依偽造、變造文書或登載不實
事項或使登載不實事項之規定處斷。
中華民國刑法第339條
（普通詐欺罪）
意圖為自己或第三人不法之所有，以詐術使人將本人或第三人之
物交付者，處5年以下有期徒刑、拘役或科或併科1千元以下罰金
。
以前項方法得財產上不法之利益或使第三人得之者，亦同。
前二項之未遂犯罰之。


司法院資訊處製作；財團法人民間司法改革基金會備份。
